臺灣板橋地方法院交通事件裁定　　　　100年度交聲字第2206號
原處分機關　交通部公路總局臺北區監理所蘆洲監理站
異　議　人
即受處分人　徐于凱
上列異議人即受處分人因違反道路交通管理處罰條例案件，不服
原處分機關民國100 年6 月9 日北監蘆字第裁46-C00000000號處
分，聲明異議，本院裁定如下：
    主      文
原處分撤銷。
徐于凱不罰。
    理      由
一、原處分意旨略以：異議人即受處分人徐于凱於民國97年8 月
    16日晚間11時30分許，騎乘車牌號碼CTL-212 號重型機車，
    行經臺北縣土城市（現已改制為新北市土城區，以下同）中
    央路1 段147 號前，因未戴安全帽及闖紅燈，經警發覺後示
    意停車受檢，詎異議人未依警指示停車接受稽查，反而加速
    衝撞員警並逃離現場，致警員吳峰吉受有右肘、右踝擦傷挫
    傷等傷害，員警乃以異議人有「抗拒執行勤務之交通員警，
    因而引起員警受傷」之違規，逕行舉發之。嗣原處分機關依
    違反道路交通管理事件統一裁罰基準及處理細則第44條規定
    ，逕依道路交通管理處罰條例第61條第1 項第2 款、第2 項
    、第67條第1 項（原處分漏載第61條第2 項、第67條第1 項
    ）之規定，裁處異議人罰鍰新臺幣（下同）60,000元，並吊
    銷駕駛執照，永久不得考領駕駛執照在案。
二、本件聲明異議意旨略以：異議人調出97年8 月16日之舉發違
    反道路交通管理事件通知單，始發現該通知單上並無伊之簽
    名，又車牌號碼CTL-212 號重型機車一直係異議人胞弟徐于
    翔所騎乘，本件違規事件之駕駛人並非其本人，爰依法聲明
    異議，請求撤銷原處分等語。
三、按汽車駕駛人，駕駛汽車抗拒執行交通勤務之警察或依法令
    執行交通稽查人員之稽查，因而引起傷害或死亡，吊銷其駕
    駛執照；汽車駕駛人，駕駛汽車有前項第2 款情形者，並處
    新臺幣3 萬元以上6 萬元以下罰鍰；汽車駕駛人，曾依第27
    條第2 項、第29條之2 第5 項、第35條第1 項、第3 項後段
    、第4 項後段、第37條第2 項、第54條、第61條第1 項第1
    款、第2 款、第62條第4 項後段規定吊銷駕駛執照者，終身
    不得考領駕駛執照，道路交通管理處罰條例第61條第1 項第
    2 款、第2 項、第67條第1 項定有明文。次按道路交通管理
    處罰條例之處罰，受舉發違反道路交通管理事件之受處罰人
    ，認為受舉發之違規行為應歸責他人者，應於舉發違反道路
    交通管理事件通知單應到案日期前，檢附相關證據及應歸責
    人相關證明文件，向處罰機關告知應歸責人，處罰機關應即
    另行通知應歸責人到案依法處理。逾期未依規定辦理者，仍
    依本條例各該違反條款規定處罰，道路交通管理處罰條例第
    85條第1 項固定有明文。惟依上開規定之文義，受處分人「
    逾期未依規定辦理」之效果，係處罰機關「仍依本條例各該
    違反條款規定處罰」並未指發生失權之效果。且觀諸上開規
    定修正之立法理由，亦未表示逾期未告知即生失權效果。況
    若舉發通知單送達受處分人時，已逾通知單所定之到案期日
    ，則因未符合道路交通管理處罰條例第85條第1 項規定，即
    未生失權之效果。如此一來，將使有無失權之效果取決於舉
    發通知單送達之遲速，如送達在到案期日前者，即生失權效
    果；送達在到案期日後者，即不生失權效果，顯失公平（尤
    其若舉發通知單送達受處分人時，恰係通知單所定到案期日
    之同日或前一日，將使受處分人因無法及時告知應歸責他人
    之狀況，而承受失權之不公平結果）。如採肯定說之見解，
    無異剝奪受處分人得舉證免罰之權利，應有法律明文始能為
    之（臺灣高等法院暨所屬法院97年法律座談會刑事類提案第
    41號研討結果參照）。申言之，本條項規定應僅屬處罰機關
    得為實體上處罰之依據，並課予受處罰人適當舉證之義務，
    縱有違反亦不生失權之效果。處罰機關於裁決前，乃至法院
    聲明異議程序中，仍應依違規事實是否存在、有無可歸責原
    因及責任條件等情，為實體上之判斷。
四、經查：
（一）異議人即受處分人徐于凱所有之車牌號碼CTL-212 號重型
      機車，於97年8 月16日晚間11時30分許，經人騎乘行經臺
      北縣土城市○○路○ 段147 號前，因該重型機車之騎士未
      戴安全帽及闖紅燈，警員吳峰吉發覺後示意停車受檢，該
      騎士停車後，加速衝撞警員吳峰吉，並逃離現場，致警員
      吳峰吉受有右肘、右踝擦傷、挫傷等傷害，員警乃以異議
      人有「汽車駕駛人駕駛汽車抗拒執行交通勤務之警察之稽
      查，因而引起傷害」之違規，逕行舉發等情，為異議人所
      不爭執，核與證人吳峰吉於本院訊問時證述之情節相符，
      另有臺北縣政府（現已改制為新北市政府，以下同）警察
      局舉發違反道路交通管理事件通知單、臺北縣警察局土城
      分局廣福派出所一般陳報單、警員吳峰吉職務報告、臺北
      縣政府警察局員警工作紀錄簿、臺北縣政府警察局公務電
      話紀錄簿、亞東紀念醫院診斷證明書、車輛查詢- 基本資
      料詳細畫面各1 份及監視錄影翻拍相片3 張在卷可資佐證
      。從而，此部分事實，應堪認定。
（二）異議人以前揭情詞置辯。經查：異議人辯稱：車牌號碼CT
      L-212 號重型機車固經登記為伊所有，惟平日均係由伊胞
      弟徐于翔使用乙情，業經證人即異議人友人高鉦賀於本院
      訊問時結證甚詳。且證人高鉦賀於本院訊問時證稱：從監
      視錄影翻拍相片看不出來該騎士係何人，但據伊所知，異
      議人的弟弟當時有染髮，是黃色或金色，異議人則係黑髮
      ，並未染色等語，核與證人吳峰吉於本院訊問時證稱：該
      機車騎士好像有染髮，什麼顏色伊不清楚等語相符，是異
      議人上開辯解之詞，循非無據。再者，車牌號碼CTL-212
      號重型機車經人騎乘，於上開時、地拒絕接受警員吳峰吉
      之稽查，進而加速衝撞警員吳峰吉，惟警員吳峰吉亦無法
      辨識該騎士是否即為本件異議人乙情，亦經證人吳峰吉於
      本院訊問時證稱：伊攔下車牌號碼CTL-212 號重型機車，
      那時伊準備要停車叫對方熄火受檢，該騎士有先停住，伊
      機車停在該騎士前方，準備要下車對他進行盤檢，正轉過
      身面對該騎士，他就往伊右側加速油門逃逸，撞到伊右側
      肩膀，時間太緊急，伊沒有看到他的臉，該騎士沒有戴安
      全帽，揹著斜包，當時速度很快，伊沒有看清楚他的臉，
      身高、體重也不清楚，僅覺得他年紀看起來很輕，伊對異
      議人沒有印象，無法確定異議人是否就是該騎士等語甚明
      。另觀諸證人吳峰吉庭呈之監視錄影翻拍相片3 張，亦無
      法清楚判別該騎士即係異議人本人。而異議人胞弟徐于翔
      因一氧化碳中毒導致缺氧性腦病變，合併癲癇，現仍有嚴
      重肢體障礙、語言障礙、意識不輕等情，亦有長庚醫療財
      團法人林口長庚紀念醫院診斷證明書1 紙在卷可查。是本
      院亦無從傳訊證人徐于翔以釐清本件違規之駕駛究係何人
      。從而，本件自無從逕認異議人即係於上開時、地騎乘車
      牌號碼CTL-212 號重型機車，抗拒執行交通勤務警察之稽
      查，因而引起傷害之行為人。
（三）綜上，本件並無從確認異議人即係於上開時、地騎乘車牌
      號碼CTL-212 號重型機車，抗拒執行交通勤務警察之稽查
      ，因而引起傷害之行為人，自難認其有何道路交通管理處
      罰條例第61條第1 項第2 款、第2 項、第67條第1 項之違
      規。
五、綜上所述，本件既不能證明異議人確於上開時、地有「汽車
    駕駛人駕駛汽車抗拒執行交通勤務之警察之稽查，因而引起
    傷害」之違規事實，原處分機關未予詳查，徒憑原舉發機關
    之舉發，即對異議人為首揭之處分，難認適法。此外，復查
    無其他積極證據證明異議人確有原處分機關所指違反道路交
    通管理處罰條例第61條第1 項第2 款、第2 項、第67條第1
    項之違規行為，自應為有利於異議人之認定。原處分機關遽
    對異議人為前開裁決，難認允當，本件異議人之異議為有理
    由，爰將原處分撤銷，改諭知異議人不罰，以昭審慎。
據上論斷，應依道路交通事件處理辦法第19條前段，裁定如主文
。
中    華    民    國   100    年    10    月    31    日
                刑事第十三庭    法  官  謝梨敏
上列正本證明與原本無異。
如不服本裁定，應於裁定送達後五日內敘明抗告理由，向本院提
出抗告狀。
                                書記官  林怡君
中    華    民    國   100    年    10    月    31    日